【裁判字號】    89,訴,61
【裁判日期】    900119
【裁判案由】    廢棄物清理法
【裁判全文】
臺灣雲林地方法院刑事判決                            八十九年度訴字第六一號
    公  訴  人  臺灣雲林地方法院檢察署檢察官
    被      告  丙○○
    選任辯護人  簡承佑
                張智學
右列被告因廢棄物清理法案件，經檢察官提起公訴（八十八年度偵字第五一二九、五
三四三號），本院判決如左：
    主      文
丙○○共同違反未依規定領有廢棄物清除、處理許可證或核備文件，從事廢棄物處理
，處有期徒刑貳年。
    事      實
一、丙○○明知未經領得主管機關核發之廢棄物清除、處理許可證，不得從事廢棄物
    之貯存、清除或處理等業務，竟於民國八十八年九月二十七日，與姓名年籍不詳
    之成年人基於從事廢棄物處理之犯意聯絡，先由該不詳姓名業者，引進不詳紙廠
    及營建工地等事業機構所產生之一般事業廢棄物，擅至甲○○（另由公訴人為不
    起訴處分）所有之雲林縣二崙鄉○○段一０一七、一０一八、一０一九、一０一
    九之一號等四筆農地上傾倒後，再由丙○○駕駛挖土機，在上述地點從事掩埋處
    理工作時，而為附近居民乙○○於當日下午八時二十分許發現，經報警當場查獲
    。
二、案經雲林縣警察局西螺分局報請及雲林縣政府函送臺灣雲林地方法院檢察署檢察
    官偵查起訴。
    理      由
一、訊之被告丙○○固坦承於前述時地駕駛挖土機為警查獲等情不諱，惟矢口否認有
    公訴人指訴之非法掩埋處理廢棄物犯行，並辯稱：該輛挖土機係伊向綽號「阿發
    」者所購得，因剛購置無處可放，乃放於該處，並做為練習之場所，而現場農地
    被嚴重開挖，並非伊所為，亦不認識甲○○，並未有開挖該農地做為垃圾場之用
    云云。惟查：
  (一)被告右述犯行，已據被害人甲○○於警訊時指述明確，並經目擊證人乙○○於偵
    查中及本院訊問時證述：（八十八年九月二十七日有無看到有人開挖土機在填垃
    圾？）有，是被告開的挖土機，當天我看到垃圾車已經出去了，我才進去現場看
    ，我有叫被告不要再挖了，但他不聽，我還被他的挖土機弄到臀部，我才跳開，
    後來警察就來了，我去阻止挖土機之前，就先向油車派出所報案了。那個地點已
    經被倒垃圾大約三、四個月了，地主是甲○○，他有交代我要替他留意等語綦詳
    。另證人即到場處理員警馮耀德亦於偵訊時證述：（當天查獲被告情形？）民眾
    報案後，我帶待命人員過去，到現場時看到被告在挖土機上面，旁邊一大堆群眾
    ，好像有人要阻止他在那邊處理垃圾，當時被告頭有受傷流血，我們將他送醫等
    語在卷。
  (二)次查，前揭地號四筆農地面積合計有○‧四三四公頃，經雲林縣政府派員在該地
    廣面積抽樣開挖六處，並將所開挖出之廢棄物送請環保署檢測結果，認該處所掩
    埋之廢棄物包含有紙廠之散漿渣及建築拆除廢棄品等物，屬一般事業廢棄物等情
    ，亦有雲林縣政府八十九年八月十一日府環三字第八九○○○六九二三三號函
    一份在卷可證；並有前揭地號農地遭傾倒廢棄物之現場照片十幀附於警卷可憑，
    足證上揭農地確有遭人非法傾倒掩埋一般事業廢棄物之情事至明。
  (三)又查，被告為警於右揭時地查獲時，現場本留有挖土機一部，惟於警方將受傷之
    被告送醫後再返回現場時，已不見該部挖土機一節，業據證人即員警馮振耀於偵
    查時證述明確（詳八十八年度偵字第五一二九號偵查卷第三十五頁）；雖被告事
    後又應警方之請，另行送部挖土機至警局由警查扣，然被告事後所送交警方查扣
    之挖土機，與被告為警查獲當時其所駕駛之挖土機迥然不同，此由當時現場拍得
    之挖土機照片（詳八十八年度偵字第五一二九號偵查卷第四十七頁背面），及嗣
    後被告自行載運至警局之挖土機照片（詳警局偵查卷第八頁），二者之駕駛艙之
    顏色明顯不同即可知悉，並為被告坦白承認，足證被告為警送醫之際，應另有同
    夥者在後接應，並意圖隱匿上開挖土機免為警查扣至灼。參以被告苟僅在上述農
    地現埸練習操作挖土機，並無非法從事掩埋廢棄物之情事，則其應毋需調換挖土
    機刻意隱飾練習器具，詎被告為人發覺其在本案農地現場掩埋廢棄物並報警前來
    處置時，竟將其在農地現場所操作較新之挖土機移走隱藏，此舉顯與常情有違，
    亦可證明被告應有從事不法情事甚明。從而，被告辯稱其未有同夥共犯，其僅在
    現埸練習操作挖土機云云，無非卸責諉罪之詞，不足採信。綜上各情，本件事證
    明確，被告犯行洵堪認定。
  (四)末查，被告雖亦具狀聲請本院傳訊廖金木、林再發、馮振耀等人到庭，惟究其目
    的無非欲證明其未在該處農地傾倒廢棄物及現場之挖土機係其新購及供自用一節
    ，有其聲請狀一紙在卷可考。姑不論被告有無參與引進事業一般廢棄物至本案農
    地傾倒，縱本案農地內之廢棄物非被告所引進傾倒棄置，惟被告既有操作挖土機
    在前揭地號農地內從事掩埋處理廢棄物行為，已如前述，被告即無由推諉本案非
    法掩埋處理廢棄物罪責之成立；此外，被告其所操作之挖土機究向何人所購，購
    入多久，亦俱與本案無涉，是被告聲請傳訊上開人等，無非欲藉渠等情詞為其緩
    頰，本院認與釐清案情無益，爰不為傳訊，附此說明。
二、按公、民營廢棄物清除、處理機構經營廢棄物之貯存、清除、或處理業務，應列
    明專業技術人員與貯存、清除、處理之工具、方法、設備及場所，向地方機關申
    請核發許可證，廢棄物清理法第二十條前段定有明文，其違反者，應依同法第二
    十二條第二項第四款之規定處罰。被告丙○○違反前述規定，與不詳姓名成年者
    ，共同從事事業一般廢棄物掩埋處理工作，核其所為，係犯同法第二十二條第二
    項第四款之未依規定領有廢棄物清除、處理許可證或核備文件，從事廢棄物處理
    罪。又被告就其所為上開犯行與不詳姓名成年者間有犯意聯絡及行為分擔，應係
    共同正犯。爰審酌被告無視禁令，故違規定，為圖一己之私，掩埋數量龐大廢棄
    物在他人農地上，無端妨害他人土地利用，並足污染附近農田，且犯罪後猶飾詞
    圖卸，不知悔悟等一切情狀，量處如主文所示之刑，以資懲儆。
據上論斷，應依刑事訴訟法第二百九十九條第一項前段，廢棄物清理法第二十二條第
二項第四款，刑法第十一條前段、第二十八條，判決如主文。
本案經檢察官林良蓉到庭執行職務
中      華      民      國      九十    年      一      月      十九    日
                                    臺灣雲林地方法院刑事第二庭
                                        法  官  蔣  得  忠
右正本證明與原本無異。
如不服本判決，應於判決送達後十日內，向本院提出上訴狀。（須附繕本）
                                        書記官  陳  姵  君
中      華      民      國      九十    年      一      月      十九    日
廢棄物清理法第二十二條第二項第四款
  有左列情形之一者，處一年以上五年以下有期徒刑，得併科一百萬元以下罰金：
  一  任意棄置有害事業廢棄物者。
  二  事業機構未依本法規定之方式貯存、清除、處理或再利用廢棄物，致污染環境
      者。
  三  未經主管機關許可，提供土地回填、堆置廢棄物者。
  四  未依第二十條規定領有廢棄清除、處理許可證或核備文件，從事發棄物貯存、
      清除、處理，或未依廢棄物清除、處理許可證或核備文件內容貯存、清除、處
      理廢棄物者。
  五  執行機關委託未取得許可證之公、民營廢棄物清除、處理機構，清除、處理一
      般廢棄物者；或明知受託人非法清除、處理而仍委託著。
  六  公、民營廢棄物處理機構或執行機關未處理廢棄物，開具虛偽證明者。


司法院資訊處製作；財團法人民間司法改革基金會備份。
